【裁判字號】    89,台上,4038
【裁判日期】    890713
【裁判案由】    過失致人於死
【裁判全文】
最高法院刑事判決                              八十九年度台上字第四○三八號
    上   訴   人  台灣高等法院台中分院檢察署檢察官
    上訴人即被告  甲○○
    選 任辯護 人  江紹銘律師
    被        告  乙○○
右上訴人等因被告等過失致人於死案件，不服台灣高等法院台中分院中華民國八十七
年四月二十八日第二審更審判決（八十六年度交上更(一)字第三六四號，起訴案號：台
灣彰化地方法院檢察署八十三年度偵字第四二一四、四三三二、五一二四號），提起
上訴，本院判決如左：
    主  文
原判決撤銷，發回台灣高等法院台中分院。
    理  由
本件原判決認定上訴人即被告甲○○於民國八十三年五月一日二十三時十分許，駕駛
車牌號碼ＰＴ－三○八九號自用小客車，沿彰化縣溪洲鄉新西螺大橋由南往北方向行
駛，途經該橋北上車道約一‧五五公里處，因內急即靠邊停車向外開啟車門時，本應
注意行人、車輛，並讓其先行，且依當時情況又無不能注意之情事，竟疏未注意，欲
下車時即貿然向外開啟駕駛座車門，適有被害人蔡振憲無照騎乘車牌號碼ＭＫＱ－九
六七號機車，同向沿新西螺大橋自後方駛至該處，致煞避不及撞擊小客車向外開啟之
駕駛座車門，機車人車分離倒地，被害人臥倒內外側快車道中間，適有乙○○駕駛車
號ＱＥ－六三一七號自用小客車，沿新西螺大橋由南向北行駛內側車道自後駛至肇事
地點，見車前有黑色物體，急向左打方向盤緊急閃避不及，輾及臥倒路上之被害人，
左前輪撞及中間安全島而爆胎，急忙又右轉擦撞路邊圍牆，復將被害人向前拖行一百
七十四公尺至北上外側車道內，再遭一部不詳車號車輛撞擊並向前推動四十三‧六公
尺，被害人遭此先後二次撞擊，致左右肢體挫傷、骨折，頂骨部、額部裂創骨折，左
頰部及胸部至腹部挫傷，胸部肋骨閉鎖性骨折，因而當場死亡等情，因而維持第一審
關於論處被告甲○○因過失致人於死罪刑部分之判決，駁回此部分檢察官及被告甲○
○在第二審之上訴。另以公訴意旨略以：被告乙○○駕駛車號ＱＥ－六三一七號自用
小客車，沿新西螺大橋由南向北於上開時間行至肇事地點，亦疏未注意車前狀況並超
速行駛，於被害人蔡振憲撞擊路旁甲○○停放之小客車車門倒地後，又自後撞擊已倒
地之被害人及車，並拖行被害人約百餘公尺，致被害人因而死亡等情，認乙○○涉犯
刑法第二百七十六條第一項之過失致人於死罪嫌。惟經審理結果不能證明乙○○犯罪
，因而維持第一審關於諭知乙○○無罪部分之判決，駁回此部分檢察官在第二審之上
訴，固非無見。
惟查(一)、刑事訴訟法第三百六十八條所謂第二審法院認為上訴無理由，應以判決駁回
之者，係指第一審判決與第二審審理結果所應為之判決相同者而言，若原審認定之事
實與第一審判決所認定者不盡相同，即屬上訴有理由，應將第一審判決撤銷改判，不
能仍予維持而駁回上訴。本件原判決關於甲○○部份，係認定甲○○向外開啟小客車
車門時，本應注意行人、車輛，並讓其先行，且依當時情況又無不能注意之情事，竟
疏未注意，貿然向外開啟駕駛座車門，致被害人駕駛機車同向自後方駛至該處時，煞
避不及撞擊小客車向外開啟之駕駛座車門，機車人車分離倒地，被害人臥倒內外側快
車道中間，適有乙○○駕駛車號ＱＥ－六三一七號自用小客車，沿新西螺大橋由南向
北行駛內側車道自後駛至肇事地點，見車前有黑色物體，急向左打方向盤緊急閃避不
及，輾及臥倒路上之被害人，左前輪撞及中間安全島而爆胎，急忙又右轉擦撞路邊圍
牆，復將被害人向前拖行一百七十四公尺至北上外側車道內，再遭一部不詳車號車輛
撞擊並向前推動四十三‧六公尺，被害人遭此先後二次撞擊，致左右肢體挫傷、骨折
，頂骨部、額部裂創骨折，左頰部及胸部至腹部挫傷，胸部肋骨閉鎖性骨折，因而當
場死亡。與第一審判決所認定甲○○向外開啟自小客車車門時，本應注意行人車輛，
並讓其先行，且依當時情況又無不能注意之情事，竟疏未注意，貿然向外開啟駕駛座
車門，致被害人駕駛機車同向自後方駛至該處，煞避不及撞及小客車向外開啟之駕駛
座車門，機車人車倒地，被害人隨即又遭不詳車號之自小客車輾及，因而受有頭部開
放性骨折之傷當場死亡之事實，即有不同，自應將甲○○部分撤銷改判，方符規定。
乃原審仍予維持，駁回此部分檢察官及甲○○在第二審之上訴，尚有未合。(二)、過失
致人於死罪之成立，係以行為人之過失與被害人之死亡具有相當因果關係為限。若行
為人之過失，原不足引起死亡之結果，係因行為人以外之他人行為而致死亡，則與行
為人之過失行為，並無相當因果關係，即難令負過失致人於死罪責。按諸原判決所記
載認定之事實，被害人駕駛機車撞擊甲○○開啟之駕駛座車門，人車分離倒地，被害
人臥倒內外側快車道中間，復被乙○○駕駛之自小客車輾及並向前拖行一百七十四公
尺至北上外側車道內，再遭一部不詳車號車輛撞擊並向前推動四十三‧六公尺，致左
右肢體挫傷等，當場死亡等情，如果無訛，則被害人之死亡，究竟是甲○○過失行為
所致，抑或是遭乙○○及不詳車號之汽車駕駛人輾壓、撞擊、拖行所致﹖甲○○之過
失行為與被害人之死亡，是否仍有相當因果關係，有無因乙○○及不詳車號駕駛人之
行為而中斷﹖原判決未詳加調查，剖析明白，遽為判決，尚嫌速斷。(三)、審理事實之
法院，對於案內一切證據，除認為不必要者外，均應詳為調查，期能發現真實，苟與
待證事實有重要關係，在客觀上認為應行調查之證據，而未依法加以調查，或已調查
而未調查明白，即與證據未經調查無異，均難遽為被告有利或不利之認定。本件起訴
書係以被告乙○○疏未注意車前狀況而超速行駛，自後撞及已倒地之被害人並拖行百
餘公尺後，被害人因頭部開放性骨折死亡，而認定乙○○涉有過失責任。原判決則以
肇事路段行車速限為時速七十公里，乙○○已陳明其當時行車時速未超過七十公里，
而認定乙○○無超速行車之過失責任。然查原判決事實欄係認定乙○○輾及倒臥路上
之被害人，左前輪撞及中間安全島而爆胎，急忙又右轉擦撞路邊圍牆，復將被害人向
前拖行一百七十四公尺至北上外側車道內等情，如果無訛，則乙○○於發見車前有黑
色物體時，有無煞車﹖何以輾及被害人後仍將其拖行一百七十四公尺之遠﹖其所供當
時時速未逾七十公里，與現場遺留之汽車刮地痕之距離及交通部所公布之一般公路汽
車煞車距離、行車速度對照表是否相符，均有欠明瞭而待究明，此因與判斷乙○○當
時行車有無超速至有相關，乃原審對此未詳加調查釐清，遽憑乙○○片面之供述而為
其有利之認定，亦有可議。檢察官及被告甲○○分別提起上訴，指摘原判決不當，尚
非無理由，應認仍有撤銷發回更審之原因。又本件雖屬刑事訴訟法第三百七十六條第
一款所列之案件，惟於修正刑事訴訟法施行前，原得上訴於第三審法院，且已繫屬於
法院，依刑事訴訟法施行法第五條第一項規定，仍應依施行前之法定程序終結之，附
此明。
據上論結，應依刑事訴訟法第三百九十七條、第四百零一條，判決如主文。
中      華      民      國    八十九    年      七      月     十三     日
                              最高法院刑事第五庭
                                  審判長法官  董  明  霈
                                        法官  丁  錦  清
                                        法官  林  茂  雄
                                        法官  王  居  財
                                        法官  張  祺  祥
      右正本證明與原本無異
                                              書  記  官
中      華      民      國    八十九    年      七      月    二十一    日


司法院資訊處製作；財團法人民間司法改革基金會備份。
